【裁判字號】    98,上,168
【裁判日期】    981202
【裁判案由】    清償債務
【裁判全文】
臺灣高等法院民事判決                   98年度上字第168號
上  訴  人  丙○○
訴訟代理人  劉貞鳳律師
複  代理人  簡靖芬律師
被  上訴人  乙○○
訴訟代理人  黃達元律師
複  代理人  甲○○
上列當事人間清償債務事件，上訴人對於中華民國97年12月16日
臺灣臺北地方法院97年度訴字第4487號第一審判決，提起上訴，
請求就假執行部分，先為辯論，本院於98年11月18日言詞辯論終
結，判決如下：
    主      文
上訴駁回。
原判決命上訴人給付部分，准上訴人在執行標的物拍定、變賣或
物之交付前以新臺幣肆拾萬元為被上訴人預供擔保後，免為假執
行。
    事實及理由
一、上訴人主張：原審判決伊應給付被上訴人新臺幣40萬元，茲
    被上訴人業已聲請就伊所有之價值高達近千萬元之不動產聲
    請假執行，顯不相當，有違比例原則；且被上訴人就原審判
    決之假執行，未為上訴人提供任何擔保，為避免上訴人因強
    制執行而受有不能回復之損害，爰依民事訴訟法第455 條規
    定，聲請就關於假執行之上訴部分先為辯論，求為准上訴人
    就原判決所命給付部分，供擔保免為假執行之判決。
二、被上訴人則以：伊對上訴人請求標的金額僅40萬元，並未逾
    50萬元，且上訴人於原審並未提出有關免為假執行之聲請，
    原審判決依職權宣告假執行而未為免為假執行之判決，並無
    違誤；又本件訴訟標的金額未逾 150萬元，二審判決後即告
    確定，不得上訴於第三審，故二審應無毋庸另就假執行部分
    進行裁判等語，資為抗辯。
三、按第二審法院應依聲請，就關於假執行之上訴，先為辯論及
    裁判，民事訴訟法第455 條定有明文。本件上訴人請求先就
    假執行之上訴為辯論及裁判，核無不合。次按所命給付之金
    額或價額未逾新臺幣50萬元之判決，法院應依職權宣告假執
    行，民事訴訟法第389 條第1項第5款定有明文。又法院得依
    聲請或依職權，宣告被告預供擔保，或將請求標的物提存而
    免為假執行。依前項規定預供擔保或提存而免為假執行，應
    於執行標的物拍定、變賣或物之交付前為之，亦為民事訴訟
    法第392條第2項、第3項所明定。
四、查本件被上訴人請求上訴人給付40萬元及法定遲延利息，原
    審依職權為假執行之宣告，於法自屬有據。上訴人就此假執
    行宣告部分之上訴，為無理由。惟上訴人陳明願供擔保，請
    求免為假執行，依上開說明，即無不合，爰酌定如主文所示
    之擔保金額准許之。又本件係就假執行部分先為辯論、裁判
    ，並非本案終局判決，是被上訴人主張本件訴訟標的未逾15
    0 萬元，二審應無毋庸另就假執行部分進行裁判云云，尚非
    有理，併此敘明。
五、據上論斷，本件假執行之上訴為無理由，爰依民事訴訟法第
    455條、第449條第1項、第463條、第392條第2項，判決如主
    文。
中    華    民    國    98    年    12    月    2     日
                  民事第二庭
                        審判長法  官  吳謙仁
                              法  官  李瓊蔭
                              法  官  黃莉雲
正本係照原本作成。
不得上訴。
中    華    民    國    98    年    12    月    2     日
                              書記官  周月琴

司法院資訊處製作；財團法人民間司法改革基金會備份。
